最　高　行　政　法　院　裁　定
　　　　　　　　　　　　　　　　　　 96年度裁字第03233號
上　訴　人　甲○
被 上訴 人　臺北縣政府
代　表　人　乙○○
上列當事人間因返還公法上不當得利事件，上訴人對於中華民國
95年9月26日臺北高等行政法院93年度訴更一字第168號判決，提
起上訴，本院裁定如下：
　　主  文
上訴駁回。
上訴審訴訟費用由上訴人負擔。
　　理  由
一、按對於高等行政法院判決之上訴，非以其違背法令為理由，
    不得為之，行政訴訟法第242條定有明文。依同法第243條第
    1項規定，判決不適用法規或適用不當者，為違背法令；而
    判決有同條第2項所列各款情形之一者，為當然違背法令。
    是當事人對於高等行政法院判決上訴，如依行政訴訟法第24
    3條第1項規定，以高等行政法院判決有不適用法規或適用不
    當為理由時，其上訴狀或理由書應有具體之指摘，並揭示該
    法規之條項或其內容；若係成文法以外之法則，應揭示該法
    則之旨趣；倘為司法院解釋或本院之判例，則應揭示該判解
    之字號或其內容。如以行政訴訟法第243條第2項所列各款情
    形為理由時，其上訴狀或理由書，應揭示合於該條項各款之
    事實。上訴狀或理由書如未依此項方法表明，或其所表明者
    與上開法條規定不合時，即難認為已對高等行政法院判決之
    違背法令有具體之指摘，其上訴自難認為合法。
二、本件被上訴人因辦理省道台15線0k＋000～6k＋626段道路拓
    寬工程，拆遷上訴人所有坐落用地內之臺北縣八里鄉美園新
    村14–2號3樓增建之建築物，前經被上訴人共發放補償費新
    臺幣（下同）1,491,628元。嗣因被上訴人查估及3次複估結
    果，所估補償費均不相同，經送臺北縣地價評議委員會暨標
    準地價評議委員會評議，決議以最後一次（第3次）之複估
    金額為準，並報請內政部同意備查後。被上訴人乃於民國85
    年1月12日以85北府工土字第7810號函通知被上訴人於85年2
    月29日前返還溢領之補償費738,116元。上訴人未於期限內
    返還。被上訴人乃提起行政訴訟，求為判決上訴人應給付被
    上訴人738,116元，及自訴狀送達之翌日起至清償日止，按
    年息百分之五計算之利息。經原審法院90年度訴字第1698號
    判決駁回被上訴人之訴。被上訴人不服，提起上訴，經本院
    93年度判字第674號判決將前開判決廢棄，發回原審法院更
    為審理。原審法院更審結果，判決如被上訴人之聲明。
三、上訴人對於原審判決上訴，雖以該判決違背法令為由，惟核
    其上訴理由狀所載內容，係就原審取捨證據、認定事實之職
    權行使，所論斷：系爭建建築物被上訴人81年11月13日公告
    查估補償費為578,760元，嗣辦理第1次複估，補償金額為71
    9,458元，未辦公告，逕以該第1次複估金額為準，通知發放
    補償費。之後再辦理第2次複估，修正補償金額為1,491,628
    元，亦未公告，即於82年12月22日通知照第2次複估金額發
    放。上訴人已先領取第1次複估金額719,458元，再領取第2
    次複估與第1次複估之差額772,170元，亦即照第2次複估金
    額領取完畢。此後被上訴人又辦理第3次複估，修正補償金
    額為753,512元，且認為補償費應以第3次複估金額為準，仍
    未公告，於85年1月11日以85北府工土字第7810號函通知上
    訴人返還溢領補償費738,116元（已領第2次複估金額與準據
    之第3次複估金額之差額）。被上訴人所為多次複估補償金
    額，乃就徵收上訴人系爭建築物應發補償費之特定具體事件
    所為之決定，並已通知補償對象之上訴人而對外發生核定補
    償費之效果，均為行政處分。雖因程序尚有未合，並非無效
    ，在未經撤銷前，其效力仍然存在。被上訴人通知上訴人返
    還已領第2次複估金額與準據之第3次複估金額之差額，有撤
    銷第2次複估行政處分中溢領部分之意思。上訴人受領溢領
    部分之原因，為被上訴人第2次複估之行政處分，該部分之
    行政處分已經撤銷，從形式上論，受領該部分之法律上原因
    已不存在而成立公法上不當得利等，指摘其為不當。所稱第
    2次複估已對被上訴人生效，該授益處分之撤銷，即有信賴
    保護原則之適用云云，均係對於被上訴人撤銷第2次複估處
    分之處分有否違反信賴保護原則，是否合法等為爭執，與本
    件因上訴人所據以領取系爭補償費之第2次複估處分業經撤
    銷，而有不當得利問題無關，上訴人執此上訴，難謂已具體
    表明合於不適用法規、適用法規不當、或行政訴訟法第243
    條第2項所列各款之情形，依首揭說明，應認其上訴為不合
    法。
四、依行政訴訟法第249條第1項前段、第104條、民事訴訟法第
    95條、第78條，裁定如主文。
中　　華　　民　　國　　96　　年　　11　　月　　29　　日
                    最高行政法院第一庭
                        審判長法官　高　啟　燦
                              法官　黃　璽　君
                              法官　廖　宏　明
                              法官　楊　惠　欽
                              法官　林　樹　埔
以  上  正  本  證  明  與  原  本  無  異
中　　華　　民　　國　　96　　年　　11　　月　　30　　日
　　　　　　　　　　　　　　　書記官　邱　彰　德
